【裁判字號】    96,交聲,1602
【裁判日期】    970110
【裁判案由】    交管條例聲異
【裁判全文】
臺灣板橋地方法院交通事件裁定        96年度交聲字第1602號
原處分機關  交通部公路總局臺北區監理所蘆洲監理站
異  議  人
即受處分人  甲○○
上列異議人即受處分人因違反道路交通管理處罰條例案件，對於
交通部公路總局臺北區監理所蘆洲監理站於96年9 月29日所為之
處分（原處分案號：北監蘆字第裁46-C00000000號），聲明異議
，本院裁定如下：
    主  文
原處分撤銷。
甲○○不罰。
    理  由
一、原處分意旨略以：異議人即受處分人甲○○於民國92年1 月
    19日22時38分許，騎乘車號DLU-413 號輕型機車，行經臺北
    縣三重市○○路○ 段5 巷（裁決書誤繕為中正北路），有「
    酒精濃度超過規定標準者（0.4 至0.55）」之違規行為，經
    臺北縣政府警察局三重分局警員當場填製臺北縣政府警察局
    北縣警交字第C00000000 號舉發違反道路交通管理事件通知
    單（下稱舉發通知單）舉發，嗣經原處分機關於96年9 月29
    日以北監蘆字第裁46-C00000000號違反道路交通管理事件裁
    決書，以「酒精濃度超過規定標準者（0.4 至0.55）」之違
    規行為，依道路交通管理處罰條例第35條第1 項第1 款之規
    定，裁處罰鍰新臺幣（下同）30,000元，並吊扣駕照12個月
    等情。
二、異議意旨略以：伊於90年間已將車號DLU-413 號輕型機車賣
    予「黃文秀」，而伊之駕照因而遺失，遭人冒用，且伊於93
    年1 月14日，前往板橋監理所，就本件舉發通知單予以申訴
    ，並為辦理新車領牌，遂依監理所人員之要求，先繳交27,0
    00元罰鍰，嗣板橋監理所人員打電話通知伊將所繳之罰鍰領
    回，伊因而認為本件已結案，何以又收受本件裁決書，一再
    要伊重覆處理本件遭人冒名之事，為此聲明異議，請求撤銷
    原處分云云。
三、按犯罪事實應依證據認定之，無證據不得認定犯罪事實，刑
    事訴訟法第154 條第2 項定有明文。次按法院受理有關交通
    事件，準用刑事訴訟法之規定，復為道路交通管理處罰條例
    第89條所明定，是最高法院76年臺上字第4986號判例「認定
    犯罪事實所憑之證據，雖不以直接證據為限，間接證據亦包
    括在內，然而無論直接或間接證據，其為訴訟上之證明，須
    於通常一般之人均不致有所懷疑，而得確信其為真實之程度
    者，始得據為有罪之認定，倘其證明尚未達到此一程度，而
    有合理之懷疑存在時，事實審法院復已就其心證上理由予以
    闡述，敘明其如何無從為有罪之確信，因而為無罪之判決，
    尚不得任意指為違法。」所揭示刑事訴訟法上法院認定事實
    之最重要原則之一，即認定被告有罪，就該有罪事實不能有
    任何之合理懷疑存在之原則，於法院調查行為人違反道路交
    通管理處罰條例案件時，當有其適用。易言之，法院於調查
    行為人違反道路交通管理處罰條例案件，當踐行完畢調查證
    據之程序後，為事實之認定時，如就原處分機關所認定之行
    為人違規之事實仍有合理之訴訟上懷疑，而無法百分之百確
    信行為人確有該當於道路交通管理處罰條例各該處罰條文之
    構成要件事實時，即應依訴訟法上之待證事實「倘有懷疑，
    則從被告之利益作解釋」之證據法則，作對受處分人有利之
    認定。
四、經查：異議人所有之車號DLU-413 號輕型機車，其駕駛人於
    92年1 月19日22時38分許，在臺北縣三重市○○路○ 段5 巷
    （裁決書誤繕為中正北路），有「酒精濃度超過規定標準者
    （0.4 至0.55）」之違規行為，有舉發通知單1 紙在卷可佐
    ，固堪信為真實。惟異議人辯稱係遭冒名之情，而本院經比
    對本件異議人所親書之聲明異議狀及本院依職權向第一商業
    銀行丹鳳分行、永春分行、華南商業銀行石牌分行、土地銀
    行板橋分行、第一商業銀行建成分行、合作金庫商業銀行三
    重分行所函調之異議人所申請之銀行帳戶之印鑑卡、約定書
    ，其上異議人所簽寫之各該「甲○○」簽名，該等字體、運
    筆、筆韻均屬相同，堪認此即異議人平日字體及簽名習慣，
    尚無刻意變造字體之情。而本院再經比對上開簽名與本件舉
    發通知單上之違規駕駛人於收受通知聯者簽章欄上所書之「
    甲○○」之簽名筆跡，就字體、運筆、筆韻方式，二者有明
    顯之不同，堪認並非出自同一人之手，是異議人辯稱：伊並
    非本件遭攔停當場舉發違規之駕駛人，應係有人冒名簽署交
    通違規罰單等語，堪以信實。
五、綜上，異議人前揭所辯，洵堪採信，原處分機關疏未詳查，
    遽為前開裁決，洵難認屬允當，異議人執此聲明異議，為有
    理由，自應由本院將原處分撤銷，改諭知異議人不罰。
據上論斷，應依道路交通管理處罰條例第87條第2 項，道路交通
案件處理辦法第20條，裁定如主文。
中    華    民    國    97    年    1     月    10    日
                  交通法庭      法  官  鄧雅心
以上正本證明與原本無異。
如不服本裁定應於送達後5日內向本院提出抗告狀。
                                書記官  王小芬
中    華    民    國    97    年    1     月    10    日


司法院資訊處製作；財團法人民間司法改革基金會備份。
